臺灣南投地方法院刑事判決
109年度訴緝字第9號
公  訴  人  臺灣南投地方檢察署檢察官 
被      告  張義慶



上列被告因偽造文書案件，經檢察官提起公訴（108年度偵字第2
41號），本院判決如下：
    主  文
張義慶無罪。
    理  由
一、公訴意旨略以：被告張義慶（原名：張子暉）與同案被告江
    季桓（通緝中）基於共同不法所有之犯意聯絡，先於民國10
    6年5月22日下午9時許，由被告與同案被告江季桓在不詳地
    點，將門號0000000000號碼與0000000000號碼行動寬頻業務
    服務申請書內申請人簽章欄、新絕配1399限30手機案內申請
    者簽章欄、服務代辦委託書立書人欄、可攜碼服務申請書申
    請客戶簽章欄、門市銷售檢核表申請人簽名欄均偽造告訴人
    「許權華」簽名後，以表示告訴人申辦上述門號後，由被告
    攜回其擔任業務員之南投縣○○市○○街00號（萬可通資訊社）
    ，由被告向該資訊社實際負責人蔡孟韋佯稱，告訴人將辦理
    門號0000000000、0000000000、0000000000（原誤為000000
    0000，業經檢察官更正）行動電話攜碼至遠傳電信公司（下
    稱遠傳電信）業務，蔡孟韋不知有詐乃交予被告3支手機及S
    IM卡，由被告將手機與領取手機及SIM卡之切結書取走，至
    不詳地點，由被告與同案被告江季桓在3支手機之領取手機
    及SIM卡之切結書立切結書人欄位偽造告訴人「許權華」簽
    名，以表示告訴人領取3支手機，翌（5月23）日攜回，由蔡
    孟韋妻子即該通訊社名義負責人莊繡菁在各該簽約文件之代
    理人欄簽章，向遠傳電信辦理攜碼遠傳電信，後因告訴人接
    獲電話費通知單，乃訴警查獲。因認被告涉犯刑法第216條
    、第210條之行使偽造私文書、第339條第1項之詐欺等罪嫌
    。
二、按犯罪事實應依證據認定之，無證據不得認定犯罪事實。不
    能證明被告犯罪者，應諭知無罪之判決，刑事訴訟法第154
    條第2項、第301條第1項分別定有明文。次按刑事訴訟法上
    所謂認定犯罪事實之證據，係指足以認定被告確有犯罪行為
    之積極證據而言，該項證據自須適合於被告犯罪事實之認定
    ，始得採為斷罪資料。且認定不利於被告之事實，須依積極
    證據，苟積極證據不足為不利於被告事實之認定時，即應為
    有利於被告之認定，更不必有何有利之證據。如未能發現相
    當證據，或證據不足以證明，自不能以推測或擬制之方法，
    以為裁判之基礎。又刑事訴訟上證明之資料，無論其為直接
    或間接證據，均須達於通常一般之人均不致有所懷疑，而得
    確信其為真實之程度，始得據為有罪之認定，若其關於被告
    是否犯罪之證明未能達此程度，而有合理性懷疑之存在，致
    使無從形成有罪之確信，即不得遽為不利被告之認定（最高
    法院29年上字第3105號、30年上字第816號、40年台上字第8
    號、76年台上字第4986號判決意旨參照）。再按檢察官就被
    告犯罪事實，應負舉證責任，並指出證明之方法，刑事訴訟
    法第161第1項定有明文。故檢察官對於起訴之犯罪事實，應
    負提出證據及說服之實質舉證責任。倘其所提出之證據，不
    足為被告有罪之積極證明，或其指出證明之方法，無從說服
    法院以形成被告有罪之心證，基於無罪推定之原則，自應為
    被告無罪判決之諭知（最高法院92年台上字第128號判決意
    旨意旨參照）。末按告訴人之告訴，係以使被告受刑事訴追
    為目的，是其陳述是否與事實相符，仍應調查其他證據以資
    審認，最高法院52年台上字第1300號判例亦闡釋甚明。
三、公訴意旨認被告張義慶涉犯前開罪嫌，無非係以被告於偵查
    中之供述、告訴人許權華之證述、證人莊繡菁、蔡孟韋之證
    述、門號0000000000、0000000000之第三代行動通信/行動
    寬頻業務服務申請書、限制型卡友-限 NP 4G 新絕配 1399 
    限 30 手機案、行動電話號碼可攜服務申請書、遠傳行動電
    話門號/代表號服務代辦委託書、門市銷售檢核表等資料為
    其主要論據。
四、訊據被告張義慶固坦承於106年5月22日帶同自稱是告訴人許
    權華之人前往萬可通資訊社辦理門號0000000000、00000000
    00、0000000000號從亞太電信公司（下稱亞太電信）攜碼至
    遠傳電信，並將申辦門號搭配取得之上開門號3張SIM卡及3
    支手機轉交自稱是告訴人之人等情，然堅詞否認有何行使偽
    造私文書、詐欺取財之犯行，辯稱：「許權華」跟我約在外
    面的便利店，我回店裡拿東西，我跟「許權華」是在網路上
    面認識的。「許權華」有委託我辦，是看我臉書的廣告，然
    後我向他拿雙證件在便利店影印，簽名是「許權華」在我面
    前簽的。領取手機和卡片的切結書是「許權華」自己簽名的
    ，上面的手印也是他自己蓋的。當初辦的時候有提出身分證
    和健保卡，我有核對過身分證的照片，手印也是在我面前蓋
    的。手續辦好在我交件回去通訊行後，我就拿手機在當天晚
    上9點多到便利店把手機交給「許權華」。「許權華」什麼
    時候跟我辦手續的，因為日期久了我忘記了。行動電話號碼
    可攜服務申請書是老闆娘寫的，只有簽名是「許權華」簽的
    ，當初老闆說要留我們的電話，我有留我家的市話還有當時
    我的手機號碼，當初「許權華」也有留電話。我前後就只有
    當天跟「許權華」見過面，當天下午一次申辦，晚上9點多
    交付手機共見過兩次，當天下午「許權華」在我的車上睡覺
    ，晚上我是在車上把手機交給他，我是當天下午5點多去水
    湳市場載「許權華」，回到南投6點多、7 點，載他到7-11
    豐億門市便利店，影印資料也是在這間便利店。我是先把「
    許權華」從臺中載到公司拿合約，然後再開車到豐億門市，
    簽完合約後，我再載「許權華」到公司，等到9點多把手機
    給「許權華」，我再載「許權華」回臺中；我到今天才知道
    告訴人許權華是證人，跟我當初去辦的不同人，那個人自稱
    「許權華」等語（見本院109年度訴緝字第9號卷【下稱本院
    訴緝卷】第73頁、107頁）。經查：
　㈠被告於106年5月間，擔任負責人為莊繡菁、實際經營者為蔡
    孟韋之萬可通資訊社業務，於同年5月22日前之不詳時間，
    為告訴人申請亞太電信門號0000000000、0000000000、0000
    000000號行動電話，再於同年5月22日以告訴人名義申請將
    門號0000000000、0000000000、0000000000號由亞太電信攜
    碼至遠傳電信，並檢附門號0000000000、0000000000號之行
    動寬頻業務服務申請書、可攜碼服務申請書、服務代辦委託
    書、門市銷售檢核表確認單等資料，申辦「NP 4G 新絕配 1
    399 限 30 手機案」，及以門號0000000000號相關申請資料
    ，申辦「NP 4G 新絕配 1399 限 30 手機案」等節，為被告
    所不爭執（見警卷第6至8頁、本院訴緝卷第72至73頁），核
    與證人莊繡菁、蔡孟韋於警詢、偵查中證稱：其店內業務即
    被告有辦理告訴人申請門號事宜等語（見警卷第20至21頁、
    第23至24頁、偵卷第9頁）相符，並有門號0000000000、000
    0000000之第三代行動通信/行動寬頻業務服務申請書、限制
    型卡友-限 NP 4G 新絕配 1399 限 30 手機案、行動電話號
    碼可攜服務申請書、遠傳行動電話門號/代表號服務代辦委
    託書、門市銷售檢核表各2份、告訴人雙證件影本1份等資料
    在卷可參（見警卷第39至52頁），是此部分事實，首堪認定
    。
　㈡證人即告訴人固於警詢證稱：我的證件遭冒用拿去申請遠傳
    門號，因為我接到遠傳電信的電話帳單，才知道遭冒用證件
    ，我於106年6月左右曾經遺失過健保卡和身分證，我有沒有
    把身分證及健保卡借給他人使用；申請書上申請人簽名欄不
    是我本人所簽；我不認識張子暉（即被告張義慶），也不認
    識江季桓等語（見警卷第27至28頁、第31頁），復於本院審
    理中證稱：我的身分證或健保卡確實有遺失過，何時遺失不
    太清楚，應該是警詢所述106年6月，有無辦理掛失已忘記了
    ，我104年上的身分證照片，與今天庭呈107年10月5日換發
    身分證的照片是同一張，可能是發現遺失去換發的；當時是
    收到2個或是3個門號的帳單已記不清楚等語（見本院訴緝卷
    第108至112頁）。然觀諸卷內申請門號文件，確實留存有告
    訴人身分證、健保卡雙證件影本各1份（見警卷第52頁），
    而依上開影本所示，該身分證上發證日期為104年6月9日（
    中市）補發。且經本院向臺中○○○○○○○○函查告訴人身分證之
    補換發情形，據該所函覆略以：告訴人於104年6月8日掛失
    、翌日補發、106年10月6日、107年10月5日申請換領身分證
    ，此有臺中○○○○○○○○○109年12月24日中市雅戶字第10900047
    97號函1份在卷可稽（見本院訴緝卷第147頁），可見告訴人
    除於104年6月8日掛失身分證，104年6月9日補發外，自此後
    即無掛失紀錄；另告訴人之健保卡掛失情形，經本院以勞保
    及健保局電子閘門網路資料查詢結果，告訴人除104年6月22
    日以遺失為由申辦新卡外，亦無領卡紀錄，復有勞保及健保
    局電子閘門網路資料查詢表1紙附卷足憑（見本院訴緝卷第1
    53頁），足認上開告訴人指述證件遺失遭人冒用申請門號乙
    情，有所不實。從而，本件申請所附之身分證、健保卡影本
    ，均不能排除為真正證件之影本。是以，若告訴人雙證件未
    交付他人或授權他人申辦門號使用，為無意間遭他人盜用而
    不知之情形，又豈須謊稱證件遺失。綜上，可認本件申請之
    日，告訴人之雙證件應仍在其管領支配之中，則若非經告訴
    人本人同意、交付申辦，被告或他人豈可能任意取得告訴人
    之雙證件資料。
　㈢且告訴人就其究竟遭人冒用名義辦理門號數目一節，告訴人
    於第一次警詢證稱：遭人冒用之門號為門號0000000000、00
    00000000等語；於本院審理時，對於收到門號之帳單數是2
    張或3張，則證述：記不太清楚等語（見警卷第28頁、本院
    訴緝卷第112頁）。然本件以告訴人名義領取之手機應為3支
    ，此有群耀通訊電子郵件暨所附門號0000000000、00000000
    00、00000000000手機及SIM卡領取切結書3紙在卷可查（見
    警卷第35至8頁）。則何以告訴人僅提出門號0000000000、0
    000000000帳單為告訴，對於門號00000000000部分，則完全
    未提及，實令人懷疑告訴人似乎另有隱情而未完全吐實。
　㈣再者，以告訴人名義於亞太電信所申辦之門號0000000000號
    ，於106年3月10日至106年4月9日即有未繳款之電信服務費
    ，而帳單地址為臺中市○○區○○路○段00巷0號5樓之1，即告訴
    人當時之戶籍地，亦有106年4月電信服務費通知單（補）1
    紙、告訴人身分證影本1紙附卷可參（見警卷第45頁、第52
    頁），且該門號0000000000所選方案，並非預繳方案（見警
    40頁，對照門號0000000000預繳方案，警卷第47頁），堪認
    門號0000000000號自亞太信攜碼至遠傳電信時，申請人於攜
    碼時已先繳清欠款，且並無預先繳納費用，則門號00000000
    00之電信費用帳單，縱申請時勾選簡訊帳單，電信公司亦會
    按址催討，則告訴人遲至107年6月19日，始至派出所提出告
    訴，過程並非全然無疑。
　㈤末本件請領手機之切結書上之指紋，經鑑定比對結果認係與
    同案被告江季桓指紋相符等情，有內政部警政署刑事警察局
    107年10月29日刑紋字第1070096863號鑑定書1份在卷可參（
    見警卷第12至15頁），惟此至多僅足認定該等文件上之「許
    權華」指印非告訴人所親為，尚無法排除告訴人授權同案被
    告江季桓或他人辦理之可能性，且可證明3支手機非由被告
    領取，而係同案被告江季桓領取。是被告辯稱是一名自稱為
    「許權華」檢附證件請被告辦理並取走手機乙節，即非無據
    。從而，本件即不能排除係同案被告江季桓一人將手機取走
    ，同案被告江季桓既已取得告訴人之雙證件，除能證明被告
    主觀上明知同案被告江季桓非持有證件本人，或其明知同案
    被告江季桓並未得到告訴人之授權，而仍與之共同辦理申請
    門號事宜，即難認被告主觀上有何行使偽造私文書、詐欺取
    財之犯意。
五、綜上所述，就檢察官所舉上揭證據個別或綜合以觀，均不足
    使本院就被告具有詐欺取財、行使偽造私文書之犯行，達於
    通常一般之人均不致於有所懷疑，而得確信其為真實之程度
    ，自不能證明被告此部分犯罪，揆諸前開說明，基於無罪推
    定原則，當為有利於被告之認定，而就被告前揭被訴部分，
    為無罪之諭知，以昭審慎。
據上論斷，應依刑事訴訟法第301條第1項前段，判決如主文。
本案經檢察官洪紹文提起公訴，檢察官廖秀晏、吳宣憲、陳俊 
宏到庭執行職務。
中　　華　　民　　國　　111 　年　　2 　　月　　21　　日
　　　　　　　　　刑事第一庭  審判長法官　蔡志明
　　　　　　　　　            法      官  吳宗育
　　　　　　　　　            法      官  顏紫安
以上正本與原本無異。
如不服本判決應於收受送達後20日內向本院提出上訴書狀，並應
敘述具體理由；其未敘述上訴理由者，應於上訴期間屆滿後20日
內向本院補提理由書（均須按他造當事人之人數附繕本）「切勿
逕送上級法院」。
告訴人或被害人如對於本判決不服者，應具備理由請求檢察官上
訴，其上訴期間之計算係以檢察官收受判決正本之日期為準。
　　　　　　　　　　　　　　　書  記  官　林儀芳
中　　華　　民　　國　　111 　年　　2 　　月　　21　　日